【裁判字號】    89,交聲,630
【裁判日期】    900410
【裁判案由】    違反道路交通管理處罰條例聲明異議
【裁判全文】
臺灣臺北地方法院交通事件裁定          八十九年度交聲字第六三０號
    異議人即
    受處分人    甲○○
右列受處分人因違反道路交通管理處罰條例案件，對於臺北市交通事件裁決所中華民
國八十九年七月三十日所為之處分（原處分案號分別為：北市裁三字第駕裁二二－Ａ
00000000號、北市裁三字第駕裁二二－ＡＨ0000000號），聲明異議
，本院裁定如左：
        主      文
原處分撤銷。
甲○○汽車駕駛人，行車速度，超過規定之最高時速，處新台幣壹仟貳佰元，並予記
違規點數壹點；又汽車駕駛人，行車速度，超過規定之最高時速，處新台幣壹仟貳佰
元，並予記違規點數壹點。
        理      由
一、按汽車駕駛人，行車速度，超過規定之最高時速，處銀元四百元以上八百元以下
    （即新台幣【下同】一千二百元以上二千四百元以下）罰鍰，為道路交通管理處
    罰條例第四十條第一項定有明文；又汽車駕駛人駕駛汽車違反道路交通管理處罰
    條例第四十條第一項規定者，除應依該條所規定之罰鍰處罰外，並予記違規點數
    一點，道路交通管理處罰條例第六十三條第一項第一款亦定有明文。
二、本件受處分人即異議人甲○○分別於民國八十八年十一月三十日凌晨一時五十分
    許、八十八年十二月八日晚上十一時二十四分許，駕駛車號Ｔ六－０三０五號自
    用小客車，分別在台北市建國高架橋、台北市○○路汽機車分別限速七十公里、
    四十公里之路段，以超過限速九十二公里及六十八公里時速行駛，分別為台北市
    政府警察局中山分局交通分隊、台北市政府警察局南港分局以拍照方式存證，並
    均以受處分人有違反道路交通管理處罰條例第四十條第一項規定之行為逕行掣單
    舉發。因投遞未果，遂由台北市政府警察局交通大隊完成公示送達程序，刊登於
    台北市政府公報八十九年夏字第二十二期第二三九頁、八十九年夏字第四十期第
    二五一頁，且已逾公示送達四十五日，受處分人未向原處分機關申訴，原處分機
    關即分別依道路交通管理處罰條例第四十條第一項、第六十三條第一項第一款之
    規定，於八十九年七月三十日以北市裁三字第駕裁二二－Ａ00000000號
    、北市裁三字第駕裁二二－ＡＨ0000000號裁決書分別裁處二千四百元罰
    鍰，並分別記違規點數各一點（原處分漏引道路交通管理處罰條例第六十三條第
    一項第一款之規定，應予更正）。
三、依聲明異議意旨略以：伊並非不繳錢，係因未曾收到任何通知，而台北市政府公
    報復不知如何閱覽等語，經查：受處分人對於右開違規事實並不爭執，且有違規
    照片影本二紙、照片一紙在卷為憑，受處分人超速之違規行為堪以認定，又違反
    道路交通管理事件通知單之送達，依行為後違反道路交通管理事件統一裁罰標準
    及處理細則第五條有關文書送達程序，依行政程序法之規定，本件違反道路交通
    管理事件通知單因招領逾期、投遞未果已由台北市政府警察局交通大隊完成公示
    送達程序，此有卷附違反道路交通管理事件通知單、台北市政府公報八十九年夏
    字第二十二期、八十九年夏字第四十期等資料影本各一紙附卷可考，原處分機關
    以受處分人前後二次有超速之行為，分別依道路交通管理處罰條例第四十條第一
    項、第六十三條第一項第一款之規定，分別裁處二千四百元，並各記違規點數一
    點，固非無據，然按「招領逾期」，乃郵差未會晤應受送達人後，或有前往郵局
    領取郵件之通知遺失，應受送達人無法知悉，或有應受送達人逾期前往郵局領取
    郵件，郵件已遭退回寄送機關，且受處分人住所並無變更，此亦有戶籍謄本、車
    籍資料等在卷為憑，尚非應受送達人之住居所不明，是否合乎行政程序法公示送
    達要件，要非全無斟酌之餘地，然如應受送達人故意拒絕前往郵局領取違反道路
    交通管理事件通知單，則國家行政勢必窒礙難行，是以行政秩序罰之交通違規裁
    罰就公示送達依行政程序法之規定，容或有從寬認定之必然性；惟違反道路交通
    管理處罰條例之行為，裁處法定最高罰鍰之目的乃受處分人已收受違反道路交通
    管理事件通知單，違規事實明確，仍拒絕接受裁罰，處以受處分人最高罰鍰額度
    ，以貫徹國家行政之執行，維護交通秩序、安全之行政目的，據此，在從寬認定
    公示送達要件下，受處分人如事實上甚難知悉違規事實已遭舉發機關舉發，無法
    於應到案日期前自動繳納最低額罰鍰，原處分機關率爾處以罰鍰最高額度，顯與
    上開立法目的相悖，有失公平正義，誠難令人甘服。從而，本件原處分機關雖將
    違反道路交通管理事件通知單郵寄送達受處分人，因招領逾期、投遞未果而依法
    公示送達，然衡諸社會一般常情，公示送達刊登於台北市政府公報內，受處分人
    事實上甚難知悉違規行為已遭舉發，原處分機關遽以裁處罰鍰最高額度，即難認
    為允洽，本件受處分人之異議有理由，自應由本院將原處分撤銷，仍以受處分人
    前後二次有違反道路交通管理處罰條例第四十條第一項規定之行為，分別依該條
    規定從輕裁處受處分人罰鍰各一千二百元，並分別依同條例第六十三條第一項第
    一款規定，各記違規點數一點如主文第二項所示（總計罰鍰二千四百元，記違規
    點數二點），以資適法。
四、據上論斷，應依道路交通案件處理辦法第二十條前段，裁定如主文。
中      華      民      國    九十      年      四      月      十      日
                          臺灣臺北地方法院交通法庭
                                法  官  李  麗  玲
右正本證明與原本無異。
如不服本裁定，應於裁定送達後五日內向本院提出抗告狀。
                                書記官  江  虹  儀
中      華      民      國    九十      年      四       月     十      日


司法院資訊處製作；財團法人民間司法改革基金會備份。
